【裁判字號】    95,選上易,572
【裁判日期】    950831
【裁判案由】    違反公職人員選舉罷免法
【裁判全文】
臺灣高等法院臺中分院刑事判決       95年度選上易字第572號
上  訴  人  臺灣苗栗地方法院檢察署檢察官
被      告  甲○○
上列上訴人因被告違反公職人員選舉罷免法案件，不服臺灣苗栗
地方法院94年度選易字第5號中華民國95年3月29日第一審判決（
起訴案號：臺灣苗栗地方法院檢察署94年度選偵字第34、37號）
，提起上訴，本院判決如下：
    主  文
上訴駁回。
    理  由
一、公訴意旨略以：甲○○現為苗栗縣大湖鄉靜湖村村長，亦係
    苗栗縣大湖鄉第15屆鄉長候選人楊榮勝競選總部之主任委員
    ，負責楊榮勝競選總部之一切競選事宜。緣甲○○為期不知
    情之楊榮勝於民國 94年12月3日舉行之第15屆大湖鄉鄉長選
    舉能順利當選，竟基於對本次在大湖鄉選舉地區內具有鄉長
    投票權之人預備交付賄賂賄選之犯意，於不詳時間，先蒐集
    並造具該大湖鄉具有投票權人之名冊，且向不詳姓名之人領
    取新台幣（下同）千元紙鈔80張（其中20張鈔票連號）、五
    百元紙鈔46張（號碼連號）、一百元紙鈔186張 （號碼連號
    ），連同楊榮勝之競選文宣預備向該大湖鄉具有投票權之人
    交付金錢而賄選。嗣於94年11月23日上午11時20分許，經檢
    察官指揮員警持搜索票，前往甲○○之住處，分別扣得上開
    紙鈔、文宣品、名冊等物，而查獲上情。因認被告涉犯公職
    人員選舉罷免法第90條之1第2項、第1 項之預備賄選罪嫌。
二、按犯罪事實應依證據認定之，無證據不得認定犯罪事實；不
    能證明被告犯罪者，應諭知無罪之判決，刑事訴訟法第 154
    條第2項、第301條第1 項分別定有明文。又按認定犯罪事實
    所憑之證據，雖不以直接證據為限，間接證據亦包括在內；
    然而無論直接或間接證據，其為訴訟上之證明，須於通常一
    般之人均不致有所懷疑，而得確信其為真實之程度者，始得
    據為有罪之認定，倘其證明尚未達到此一程度，而有合理之
    懷疑存在時，基於無罪推定之原則，即應為無罪之判決（最
    高法院76年度台上字第4986號判例參照）。再者，刑事訴訟
    法第161條已於91年2月8日修正公布，其第1項規定：檢察官
    就被告犯罪事實，應負舉證責任，並指出證明之方法。因此
    ，檢察官對於起訴之犯罪事實，應負提出證據及說服之實質
    舉證責任。倘其所提出之證據，不足為被告有罪之積極證明
    ，或其指出證明之方法，無從說服法院以形成被告有罪之心
    證，基於無罪推定之原則，自應為被告無罪判決之諭知（最
    高法院92年度台上字第128號判例意旨參照） 。末按故意犯
    罪行為之階段，一般可依序區分為陰謀、預備、著手、完成
    行為及發生結果等。而我國刑法在原則上，並不處罰故意犯
    之陰謀及預備行為，僅有對於重大犯罪，為提前保護法益，
    始例外設有處罰之規定。而所謂之「預備犯」，係指行為人
    為實現其犯意，在著手實行犯罪行為前，所為之準備行為而
    言。諸如擬定犯罪計畫、預備犯罪工具、調查被害人行蹤、
    埋伏或尾隨被害人等準備籌劃或使犯罪易於著手之行為。準
    此以觀，預備犯之犯罪構成要件，需行為人主觀上有犯罪之
    故意，而客觀上為實施犯罪而為之準備行為而言。如行為人
    主觀上並無犯罪意思，客觀上亦難認係準備犯罪之行為，則
    無構成預備犯罪之餘地。
三、本件公訴人起訴及上訴認被告涉犯公職人員選舉罷免法第90
    條之1第2項、第1 項之預備賄選罪嫌，無非係以如下舉證、
    理由，為其主要論據：
  (一)被告甲○○於偵查中之供述：證明其為苗栗縣大湖鄉靜湖村
    村長，亦係苗栗縣大湖鄉第15屆鄉長候選人楊榮勝競選總部
    之主任委員，負責楊榮勝競選總部之一切競選事宜。
  (二)證人即被告之女兒蔡慧文於偵訊中之證述：證明關於查扣之
    千元舊鈔60張之現金來源及用途，就細節部分被告之辯解與
    證人蔡慧文所供並不一致，足認被告所言不可採信。
  (三)中央銀行發行局94年12月1 日台央發字第0940049584號函（
    見94年度選偵字第34號卷第77頁）：證明被告所辯查扣之千
    元、5百元、1百元之新鈔，係94年農曆年前，為包壓歲錢自
    新竹商銀大湖分行、苗栗縣大湖地區之農會等處所領取，即
    有可疑。
  (四)依被告所供，其身為村長，每月開銷連紅、白包約4 萬餘元
    ，紅、白包視交情，紅包每包約2000元、白包每包約1300元
    不等，是被告何以捨上述新鈔不用，而自94年農曆年放置至
    遭警查扣？故被告此部分所辯，亦不足採。
  (五)扣案之現金12萬1 仟元（下稱系爭鈔票）、苗栗縣大湖鄉靜
    湖村老人名冊壹份（共計18頁，影本見94年度選偵字第37號
    卷第24至32頁背面，下稱系爭老人名冊）、黃天佑等人名冊
    （共3 張，影本見同上偵卷第33至34頁），苗栗縣大湖鄉鄉
    長候選人楊榮勝選舉文宣名片55張、大湖鄉鄉長候選人楊榮
    勝競選團隊工作目標等文宣（共9 張，影本見同上偵卷第37
    至42頁），證明被告有預備賄選行為。
四、訊據被告甲○○固供認於案發時，身為苗栗縣大湖鄉靜湖村
    村長，亦係苗栗縣大湖鄉第15屆鄉長候選人楊榮勝競選總部
    之主任委員，負責楊榮勝競選總部之一切競選事宜，且於94
    年11月23日上午11時20分許，遭警、調持搜索票於其住處搜
    得系爭鈔票、苗栗縣大湖鄉靜湖村老人名冊 1份、黃天佑等
    人名冊共 3張、苗栗縣大湖鄉鄉長候選人楊榮勝選舉文宣名
    片55張、大湖鄉鄉長候選人楊榮勝競選團隊工作目標等文宣
    共 9張等物之事實，惟堅決否認涉有何預備賄選之犯行，辯
    稱：現金是放在住處 2樓，而老人名冊、文宣品等物則是放
    在1 樓之辦公桌，並非放在一起，而 6萬元舊鈔部分，係伊
    三女兒借用伊的名義開支票當貨款，故 6萬舊鈔元係伊女兒
    交給伊用來支付票款的等語。其餘新鈔部分，係伊94年農曆
    過年前在新竹企業銀行大湖分行及大湖地區農會換的，用來
    發紅包用，沒有發完的伊會保留，免得隔年又要換一次。至
    於名冊部分，有一部份係伊的親朋好友、機關名冊，有一部
    份係苗栗縣大湖鄉靜湖村80歲以上老人，因伊91年當選靜湖
    村村長後，每年農曆過年前都會自費舉辦敬老尾牙，邀請80
    歲以上之老人、朋友、機關等人一起來聚會，因以往透過鄰
    長聯絡老人，會有疏漏，故94年間透過社區發展協會以公文
    方式向戶政事務所索取80歲以上老人之名冊，並非供賄選之
    用等語。
五、經查：
(一)、被告甲○○於94年11月間時，為苗栗縣大湖鄉靜湖村村長，
    亦係苗栗縣大湖鄉第15屆鄉長候選人楊榮勝競選總部之主任
    委員，負責楊榮勝競選總部之一切競選事宜，且於94年11月
    23日上午11時20分許，經警持搜索票於其住處搜索，並扣押
    系爭鈔票、苗栗縣大湖鄉靜湖村老人名冊 1份、黃天佑等人
    名冊共 3張、苗栗縣大湖鄉鄉長候選人楊榮勝選舉文宣名片
    55張、大湖鄉鄉長候選人楊榮勝競選團隊工作目標等文宣共
    9張乙節，業據被告於偵審中供承不諱，此部分固應屬實。
(二)、但上開扣押之物之證明力（證據所能證明之有效射程）為何
    ？申言之，被告持有系爭扣案鈔票及名冊之目的為何？是否
    係供預備賄選之用？非無疑義，茲分述理由如下。
１、於系爭扣案之鈔票部分：
(1)、上開扣案物所擺放之位置，其中系爭扣案之鈔票，係經警方
    及調查員於被告住處 2樓上鎖之鐵櫃內所搜得，而扣案之文
    宣品、老人名冊等物，則係於被告住處 1樓辦公桌上所搜得
    乙節，業據被告供承不諱，且據證人即執行搜索之調查員童
    為昭於偵訊中證述明確 （見94年度選他字第377號卷第59頁
    以下）。是以，系爭鈔票所擺放之位置，既未與前開文宣品
    、名冊同放一處，即無法逕予認定兩者之關聯性，先予敘明
    。
(2)、又，扣案6萬元舊鈔 （千元鈔60張）之來源及用途，被告辯
    稱係伊女婿於 94年8月間過世，伊三女兒蔡慧文因繼續經營
    女婿之生意，於同年 9月間起開始借伊的支票使用，因此陸
    陸續續會給伊現金或匯款給伊支付票款，故系爭 6萬元舊鈔
    係伊女兒於94年11月23日伊遭收押前3、4天交給伊，要付94
    年11月底的支票款項等語，經查：
  被告於94年11月23日經警調搜索後，即接受調查員及檢察官
    之偵訊，其中關於 6萬元舊鈔之來源及用途，被告即為同上
    辯解（見同上選他卷第27、56、57頁）。嗣被告於同日因涉
    嫌本案，經檢察官向原審法院聲請羈押及禁止接見通信獲准
    ，檢察官於94年11月28日傳訊證人即被告之女蔡慧文，經蔡
    慧文證稱：伊先生 4個月前過世，……錢是伊給被告的，陸
    陸續續給被告，總共累積30萬元，從今年（94年）10月開始
    一直到11月20日左右，伊用被告之支票，才給他現金軋票；
    自94年10月份開始給被告現金，最多給9萬多元，最少給5、
    6 萬元；給被告現金有用千元鈔、五百元鈔、一百元鈔，伊
    會湊足整數給被告等語（見94選偵字第34號第5、6頁），且
    證人蔡慧文於95年2月8日原審具結後作證，亦為相同陳述（
    見原審卷第66至70頁），核與被告上開辯解大致相符，且證
    人蔡慧文上開偵查中之證詞係被告羈押且禁止接見通信中所
    為，衡情無串證可能，則其證述又與被告之辯解內容大致相
    符，故其等之供述，應可採信。
  至起訴及上訴意旨雖指稱：蔡慧文於何時開始給被告現金？
    及給最多及最少之金額為何？被告於偵訊中答稱：從94年 9
    月開始，最少有1萬多元，最多忘記了等語 （見94年度選偵
    字第34號第15頁以下）；而蔡慧文則答稱：，從94年10月開
    始陸陸續續給等語，最多給9萬多，最少給5、6萬等語 （見
    同上偵卷第6頁） ，兩人所述日期、金額不符，由此判斷被
    告與證人蔡慧文之供述，不足採信云云。惟查，被告於偵查
    中已提出蔡慧文使用其支票之支票存根、出貨單影本，分別
    有到期日94年10月31日、94年11月18日、94年11月30日、94
    年11月30日、94年11月30日貨款金額依序為98,527元、20,9
    00元、15,681元、17,450元、24,160元，有支票存根、出貨
    單影本各5紙在卷（見同上偵查卷第24、25、33、34、35、3
    7、41頁及42頁背面） ，核亦與新竹國際商業銀行大湖分行
    95年5月24日竹商銀大湖字第09500167 號函附被告帳戶交易
    明細表所載明細之日期、金額吻合（見本院卷第24頁）。是
    被告與蔡慧文父女對於蔡慧文借用支票帳戶，並交付被告現
    金回補帳戶餘額之日期、金額雖稍有出入，但證人蔡慧文既
    向被告借用支票支付貨款，並陸續多次以交付現金或匯款方
    式予被告用以支付到期之票款，其時間、金額自不固定，且
    被告與證人蔡慧文既為父女關係，並未每日對帳及登載，在
    次數非寡之情況下，對於詳細金額容有誤記或未注意，不無
    可能。此外，復參照上開支票存根、出貨單、交易明細，被
    告所述上情堪信屬實，至被告與蔡慧文 2人對於此細節供述
    之差異，尚與常情無違。況且，檢察官並未舉證證明扣案之
    舊鈔確係預備供賄選之用，尚難僅憑被告與證人之供述稍有
    不一致之情形，而遽認被告有預備賄選之犯行。
  綜上，被告此部分之辯解，應可採信。此部分之證據，尚難
    作為不利於被告之認定。
(3)、關於系爭扣案新鈔之來源及用途，被告辯稱：扣案新鈔係伊
    於94年農曆過年前，在新竹企業銀行大湖分行及大湖地區農
    會換的，當初係用來發壓歲錢紅包用，沒有發完的伊會保留
    ，免得隔年又要換一次等語。經查：
  系爭扣案之新鈔發行地點及時間，經檢察官函詢中央銀行發
    行局結果，有於94年1月14日、91年1月2日、同年1月21日、
    同年2月4日、92年12月19日、93年11月19日、同年11月21日
    ，更有於89年11月21日；發行地點遍及臺灣銀行苗栗分行、
    板橋分行、豐原分行及中央銀行業務局，此有中央銀行發行
    局94年12月1日台央發字第0940049584號函暨附件可憑 （見
    原審卷第16頁以下），檢察官因認被告辯稱係94年農曆年前
    自新竹商銀大湖分行等處所領取乙節，即顯有可疑云云。惟
    查，觀諸上開中央銀行發行局函文所載，可知系爭新鈔係由
    中央銀行發行局撥付臺灣銀行各分行，由其供應各金融機構
    提領之需。依經驗法則，各地之金融機構如有需要換取連號
    新鈔，係向臺灣銀行各地分行所領用，且中間亦有可能輾轉
    流通於不同行庫。是以，中央銀行發行局撥付臺灣銀行各分
    行之時間及對象，並不足以證明被告所辯不足採。再者，經
    檢察官函詢臺灣銀行苗栗分行及新竹國際商銀大湖分行，關
    於系爭扣案新鈔係何時遭人領用結果，經函覆表示銀行發鈔
    時，並無登記鈔票票號，故無法提供相關資料，此有該銀行
    94年12月5日竹商銀大湖字第09400380號函附卷可稽 （見原
    審卷第19頁）。而且，檢察官上訴後，復聲請本院向大湖鄉
    農會信用部、新竹國際商銀大湖分行函詢：於92年至94年個
    別提供新鈔供民眾換領，有無登記紀錄其鈔票號碼。該 2金
    融機構均函覆並無登記新鈔鈔票號碼之紀錄可供查詢乙情，
    有新竹國際商銀大湖分行95年7月14日竹商大湖字第0950025
    2號、苗栗縣大湖地區農會95年7月14日湖區農字第0640號函
    在卷可按（見本院卷第53、57頁）。由此益證，系爭連號新
    鈔，無法證明被告係於何時、何地所領用，自尚無法僅憑系
    爭新鈔由中央銀行發行局撥付予臺灣銀行各地分行之時、地
    ，而遽認被告所辯為不足採信。
  至公訴意旨另指稱：被告既為村長，其自承每月開銷連紅、
    白包約4萬餘元，紅、白包視交情，紅包每包約2千元，白包
    每包約1300元不等，被告何以捨上述鈔票不用，而自94年農
    曆年放置至遭搜索查扣，是被告此部分所辯，不足採信云云
    。查，被告身為村長，每月自可由事務費中支付紅、白包等
    雜支開銷，並無須使用個人持有之上開新鈔。況依我國習俗
    ，婚喪喜慶之紅、白包，未必需使用連號新鈔，反而係農曆
    過年包壓歲錢，則多有使用連號新鈔之情形。是被告辯稱：
    每年沒有發完的紅包伊都有保存，明年再用，至於紅、白包
    伊是從村長事務費支付，並不拿系爭扣案鈔票花用等語，與
    常理並無違背，亦應可採。
  況且，系爭扣案新鈔中，80張千元紙鈔中有20張鈔票連號，
    其餘46張500元鈔票及186張 100元鈔票均連號乙節，有上開
    鈔票扣案可佐，亦為兩造所不爭執。準此，苟被告欲持鈔票
    交付予有投票權之選民供賄選之用，其焉有使用連號新鈔，
    而留存明顯證據供檢警日後查證之理？是以，被告是否使用
    系爭扣案之新鈔供預備賄選之用，實有疑義。
(4)、末按，「鈔票」屬於流通貨幣，並非違禁物，一般人於家中
    擺放鈔票，或供支付各種款項，或以備不時之需，原因不一
    而足，故被告住處鐵櫃內擺放系爭扣案鈔票，尚與常情無違
    。況且，單純鈔票本身在證據評價上屬於中性，若未以其他
    證據連結其與選舉之關聯性，縱被告無法交代關於系爭鈔票
    之來源或用途，實尚難僅憑被告家中搜出系爭鈔票，即遽認
    被告係預備持以賄選之用。
(5)、綜上所述，被告持有系爭扣案之鈔票，有其合理正當之原因
    及用途。而檢察官並未積極舉證證明系爭扣案之鈔票何以係
    供賄選之用，徒以被告對於扣案系爭鈔票來源及用途之辯解
    不足採信，即推論係用以預備賄選之用，尚與論理法則及刑
    事證據法則不符。故此部分之證據要難資為不利於被告之認
    定。
２、關於系爭扣案名冊：
(1)、公訴意旨另稱：於被告住處所查扣之苗栗縣大湖鄉靜湖村老
    人名冊，其目的即係供預備賄選之選民名冊，蓋80歲以上之
    老人，大多長期居住於選舉區內，若拿到錢，礙於人情壓力
    ，都會投票給賄選之人，故被告賄選之投資報酬率較高。相
    較於年輕人雖設籍村內，但工作因素往住在外地，且年輕人
    教育程度高，自主意識高，較不容易受賄選之影響云云。被
    告對此辯稱：伊於91年當選村長之後，於每年農曆過年前，
    都自費舉辦敬老尾牙，邀請村內80歲以上之老人參加，但之
    前都是委託各鄰鄰長通知老人，有時候會漏掉，故檢討改進
    後，今年透過苗栗縣大湖鄉靜湖社區發展協會以公函方式請
    戶政事務所提供名冊，並非持以用以賄選名冊之用等語。
(2)、查，被告上開辯解，業據其提出苗栗縣大湖鄉靜湖村 1至18
    鄰鄰長、村幹事及社區發展協會理事長所出具之證明書為證
    （見原審卷第54頁），經原審命辯方任擇 2名證人到庭作證
    之結果，被告之前開辯解核與證人即苗栗縣大湖鄉13鄰鄰長
    涂敏方、苗栗縣大湖鄉靜湖村村幹事張國星到庭之證述相符
    （見原審卷第71至78頁）。證人張國星並證稱：被告上任村
    長後，每年農曆年前有舉辦敬老尾牙，除了找80歲以上之老
    人，還包括被告之親友、農會、地方民意代表、 823砲戰的
    戰友及鄉公所、衛生所的人在義民廟前辦，活動由地方人士
    義務幫忙，本來是從戶長名冊裡面去一一找出80歲以上老人
    ，但有時候會漏掉，因此伊建議以公文方式去函大湖戶政事
    務所等語（見審卷第76、77頁）。此外，苗栗縣大湖鄉靜湖
    社區發展協會確實向苗栗縣大湖鄉戶政事務所申請提供該村
    15年12月31日前初生之村民姓名、性別、地址、出生年月資
    料，但未發給靜湖村20歲以上之公民涉及資料予甲○○村長
    等情，有苗栗縣大湖鄉戶政事務所94年10月18日苗縣大戶字
    第0940001258號、 95年7月12日苗縣大戶字第0950000856號
    函各1紙附卷可稽 （見94年度選偵字第34號卷第45頁、本院
    卷第52頁）。準此，被告身為村長，其持有村內系爭扣案之
    老人名冊，既有上述合理而正當之理由，且除80歲以上老人
    外，並未申請發給其他有投票權之公民之年籍、住址等資料
    ，轉作選舉之用，是被告所辯非不可採，因此，其告持有老
    人名冊，仍不能遽以認定該名冊係供預備賄選之用。
(3)、至被告是否持上開老人名冊供辦理老人尾牙聯絡用外，復持
    以預備賄選之用乙節？此部分並未見檢察官提出何積極證據
    加以舉證證明。又按，一般80歲以上老人往往已行動不便，
    甚至有臥病在床、神智狀況不佳情形，若被告向其等買票賄
    選，是否有其效益，不無疑義。反之，公訴人前開推論縱屬
    合理，僅能證明一般人如欲賄選，有向老人買票行賄之動機
    ，但該名冊既有賄選以外之其他用途，自不能以被告持有該
    老人名冊，即認被告具有預備賄選之主觀犯意。則公訴人認
    被告有持該名冊，向80歲以上老人賄選之動機云云，亦非可
    取。
(4)、綜上，可知被告上任苗栗縣大湖鄉靜湖村村長後，每年農曆
    過年前均有舉辦敬老尾牙，宴請村內80歲以上老人，其為聯
    絡方便避免遺漏用，故透過社區發展協會函請戶政事務所提
    供系爭老人名冊。從而，被告持有系爭名冊之源由，尚與事
    理無違。而檢察官並未能提出積極證據，舉證證明被告持有
    該老人名冊，其目的係預備逐一向名冊內老人賄選，職是，
    此部分之證據，尚難作為不利於被告之認定。
(5)、至扣案之黃天佑等人之名冊（見94年度選偵字第37號卷第33
    至34頁），被告供承係其所書寫，內容為其舉辦敬老餐會時
    ，亦一起宴請的親友、民意代表、往來機關等之名冊，且名
    冊內許多均非選區之選民等語。經查，被告上述辯解，核與
    證人張國星到庭證稱被告所舉辦餐會宴請之對象相符，且觀
    諸該名冊內容，亦有「徐立委」、「劉立委」、「大湖鄉公
    所」、「代表會」、「地區農會」、「鄰長」、「衛生所」
    、「社區」等記載，應可認為係宴客之名單，而非賄選之對
    象，足認被告所辯，應可採信。再者，檢察官並未舉證證明
    名冊內所載之人，係具有苗栗縣大湖鄉鄉長選舉權之人，亦
    未證明被告係持此名冊，其目的係供預備賄選用，尚難僅憑
    被告持有系爭黃天佑等人名冊，遽認係供被告預備賄選之用
    。是以，此部分之證據，亦難作為不利於被告之認定，附此
    敘明。
３、關於扣案之選舉文宣品等物：
(1)、扣案之大湖鄉長候選人楊榮勝選舉文宣名片55張、競選團對
    工作目標1份，係於被告家中1樓辦公桌上所搜索扣得乙節，
    已如前述，而被告既身為候選人楊榮勝之競選總部主任委員
    ，其家中放有上開文宣物品、選戰手則等，同無違背常情。
(2)、再者，檢察官亦未舉證證明被告是否預備持系爭扣案文宣名
    片，作為交付賄賂時，供選民支持參考之用，是此部分之證
    據，亦難作為不利於被告之認定。
(三)、關於被告主觀上是否有預備賄選之犯意：
１、按被告是否有預備賄選之主觀犯意，如無被告之自白證明外
    ，自應憑其他客觀事證加以證明，例如：證明查扣之現金來
    源來自於候選人或他人、以監聽或證人指證方式得知被告將
    計畫賄選，或在被告家中查獲之現金、文宣品及選舉人名冊
    係同放一處，甚至已同時攜帶上開物品出門等客觀事態。否
    則，如無明顯預備賄選之客觀事實支持，要難僅憑在被告家
    中分別查獲扣案物，而認被告主觀上有何預備賄選之犯意。
２、查，系爭扣案之鈔票、老人名冊、文宣品等，被告主觀上是
    否係預備持以賄選之用乙節，檢察官自始並未舉證證明，已
    詳述如前。換言之，被告是否預備持系爭鈔票，依老人名冊
    內之名單，交付予老人，並發放文宣品以求選舉支持等情，
    檢察官均未舉證說服法院確信其為真實，故此舉證責任分配
    之不利益，自應由檢察官承擔，而應認檢察官並未就被告主
    觀犯意之構成要件事實，盡舉證之責。
３、綜上，此部分檢察官並未提出證據或指出證明之方法，使本
    院確信被告有預備賄選之主觀犯意，依前開說明意旨，自與
    預備賄選之構成要件不符。
六、綜上各情，參互以觀，可知檢察官所提出之證據資料，僅能
    證明被告單純持有系爭扣案物之事實，而被告持有上開扣案
    物品均已提出合理、正當理由，並有上開證據可資佐證，堪
    信所辯屬實。至被告是否持系爭扣案物預備供賄選之用乙節
    ，檢察官均未舉證說服法院確信其為真實，從而，自難僅憑
    單純持有系爭扣案物之客觀事態，即遽認被告有何預備賄選
    之主觀犯意及客觀犯行。是本件檢察官所提出之證據，不足
    為被告有罪之積極證明，其指出證明之方法，亦無從說服法
    院形成被告有罪之心證。此外，復查無其他積極確切證據，
    足認被告有何檢察官所指之預備賄選罪嫌，基於無罪推定之
    原則，原審為被告無罪判決之諭知，尚無違誤。檢察官上訴
    意旨仍執前詞，指摘原判決不當，為無理由，應予駁回。
據上論結，應依刑事訴訟法第368條，判決如主文。
本案經檢察官乙○○到庭執行職務。
中    華    民    國    95    年    8     月    31    日
              刑事第八庭  審判長法  官  羅  得  村
                                法  官  巫  政  松
                                法  官  陳  宏  卿
上列正本證明與原本無異。
不得上訴。
                                書記官  柯  孟  伶
中    華    民    國    95    年    9     月    1     日
                                                      Ａ


司法院資訊處製作；財團法人民間司法改革基金會備份。
